臺灣彰化地方法院民事判決　九十一年度重訴字第一二八號
　　原　　　告　　臺灣省彰化農田水利會
　　法定代理人　　戊○○
　　　　　　　　　丙○○
　　被　　　告　　申○○
　　訴訟代理人　　午○○
　　被　　　告　　巳○○
　　　　　　　　　丑○○
　　　　　　　　　辛○○
　　　　　　　　　亥○○
　 　　　　　　 　乙○○
　　　　　　　　　辰○○
　　　　　　　　　地○○
　 　　　　　　 　天○○
　　　　　　　　　癸○
　　　　　　　　　丁○○
　 　　　　　 　　酉○○
　　　　　　　　　子○○
　　訴訟代理人　　宇○○
　　被　　　告　　宙○○
　　　　　　　　　戌○○
　　　　　　　　　寅○○
　　　　　　　　　楊真夫
　　　　　　　　　卯○○
　 　　　　　　 　壬○
　　　　　　　　　己○○
　　　　　　　　　庚○○
　 　　　　　　 　未○○○
　　　　　　　　　甲○○
右當事人間拆屋還地事件，本院判決如左：
　　主　　文
被告宙○○應自坐落彰化縣溪湖鎮○○段七０八地號內如附圖所示編號１部分面積零
點零零伍陸公頃土地上之二樓磚造房屋遷出；被告子○○應將前開地上物拆除，並將
該部分土地交還原告。
被告戌○○應自坐落彰化縣溪湖鎮○○段七０八地號內如附圖所示編號２部分面積零
點零零貳壹公頃土地上之鋼架造車庫遷出；被告子○○應將前開地上物拆除，並將該
部分土地交還原告。
被告寅○○應將坐落彰化縣溪湖鎮○○段七０八地號內如附圖所示編號３部分面積零
點零零壹陸公頃土地上之水泥柱石棉瓦造車庫拆除，並將該部分土地交還原告。
被告子○○應將坐落彰化縣溪湖鎮○○段七０八地號內如附圖所示編號４部分面積零
點零零壹肆公頃、編號５部分面積零點零零零貳公頃土地上之鋼架造房屋拆除，並將
該部分土地交還原告。
被告酉○○應將坐落彰化縣溪湖鎮○○段七九九地號內如附圖所示編號６部分面積零
點零零零伍公頃土地上之鐵架造鴿舍、編號７部分土地上之磚造圍牆拆除，並將該部
分土地交還原告。
被告丁○○應將坐落彰化縣溪湖鎮○○段八五二地號內如附圖所示編號８部分面積零
點零零貳公頃土地上之磚造房屋、編號９部分土地上之磚造圍牆拆除，並將該部分土
地交還原告。
被告癸○應將坐落彰化縣溪湖鎮○○段八五六地號內如附圖所示編號１０部分面積零點
零零壹柒公頃土地上之木造雞舍、編號部分面積零點零零壹公頃土地上之鐵架造遮
雨棚、編號部分面積零點零零肆伍公頃土地上之磚造房屋、編號部分面積零點零
零伍伍公頃土地上之磚造房屋、編號部分面積零點零零壹肆公頃土地上之木造雞舍
拆除，並將該部分土地交還原告。
被告亥○○應將坐落彰化縣溪湖鎮○○段八五六地號內如附圖所示編號部分面積零
點零零壹貳公頃土地上之水泥板儲藏室、坐落彰化縣溪湖鎮○○段八五七之一地號內
如附圖所示編號部分面積零點零零壹陸公頃土地上之水泥板儲藏室、坐落彰化縣溪
湖鎮○○段八五九地號內如附圖所示編號部分面積零點零零貳伍公頃土地上之加強
磚造浴室拆除，並將該部分土地交還原告。
被告辰○○應將坐落坐落彰化縣溪湖鎮○○段八五七之二地號內如附圖所示編號部
分面積零點零零壹柒公頃土地上之烤漆板房屋拆除，並將該部分土地交還原告。
被告乙○○應自坐落彰化縣溪湖鎮○○段八五七之二地號內如附圖所示編號部分面
積零點零零貳公頃土地上之磚造房屋、坐落彰化縣溪湖鎮○○段八五九地號內如附圖
所示編號部分面積零點零零參貳公頃土地上之磚造房屋遷出；被告甲○○應將前開
地上物拆除，並將該部分土地交還原告。
被告辛○○應將坐落彰化縣溪湖鎮○○段八五七之二地號內如附圖所示編號－１部
分面積零點零零零壹公頃土地上之鋼架造儲藏室、坐落彰化縣溪湖鎮○○段八五九地
號內如附圖所示編號部分面零點零零貳捌公頃土地上之鋼架造儲藏室、編號部分
面積零點零零陸肆公頃土地上之磚造房屋拆除，並將該部分土地交還原告。
被告天○○與地○○應將坐落彰化縣溪湖鎮○○段八五九地號內如附圖所示編號部
分面積零點零零參柒公頃土地上之磚造房屋拆除，並將該部分土地交還原告。
被告楊真夫應將坐落彰化縣溪湖鎮○○段八五九地號內如附圖所示編號部分面積零
點零零貳壹公頃土地上之水泥板儲藏室拆除，並將該部分土地交還原告。
被告卯○○應將坐落彰化縣溪湖鎮○○段八五九地號內如附圖所示編號部分面積零
點零零壹捌公頃土地上之磚造房屋拆除，並將該部分土地交還原告。
被告壬○應將坐落彰化縣溪湖鎮○○段八五九地號內如附圖所示編號部分面積零點
零零壹伍公頃土地上之磚造房屋拆除，並將該部分土地交還原告。
被告丑○○應將坐落彰化縣溪湖鎮○○段八五九地號內如附圖所示編號部分面積零
點零零壹參公頃水泥板雞舍及編號部分面積零點零零陸肆公頃土地上之磚造二樓房
屋拆除，並將該部分土地交還原告。
被告己○○應將坐落彰化縣溪湖鎮○○段八五九地號內如附圖所示編號部分面積零
點零零壹伍公頃土地上之水泥板儲藏室拆除，並將該部分土地交還原告。
被告庚○○應將坐落彰化縣溪湖鎮○○段八五九地號內如附圖所示編號部分面積零
點零零貳壹公頃土地上之磚造房屋拆除，並將該部分土地交還原告。
被告申○○應將坐落彰化縣溪湖鎮○○段八五九地號內如附圖所示編號部分面積零
點零零伍公頃土地上之磚造二樓房屋、坐落彰化縣溪湖鎮○○段八六一地號內如附圖
所示編號部分面積零點零零零捌公頃土地上之磚造二樓房屋、編號部分面積零點
零零貳伍公頃土地上之水泥板房屋拆除，並將該部分土地交還原告。
被告未○○○應將坐落彰化縣溪湖鎮○○段八五九地號內如附圖所示編號部分面積
零點零零零伍公頃土地上之磚造房屋、坐落彰化縣溪湖鎮○○段八六一地號內如附圖
所示編號部分面積零點零零貳陸公頃土地上之磚造房屋拆除，並將該部分土地交還
原告。
被告巳○○應將坐落彰化縣溪湖鎮○○段八五九地號內如附圖所示編號部分面積零
點零零貳柒公頃土地上之磚造房屋、編號部分面積零點零零零柒公頃土地上之鐵架
造車庫、坐落彰化縣溪湖鎮○○段八六一地號內如附圖所示編號部分面積零點零零
壹貳公頃土地上之鐵架造車庫、編號部分土地上之水泥板圍牆拆除，並將該部分土
地交還原告。
訴訟費用由被告按附表一所示比例分擔。
本判決各項於原告分別以附表二所示金額為被告供擔保後，各得假執行。
    事    實
甲、原告方面：
一、聲明：
　　除供擔保金額外，如主文所示。
二、陳述：
  (一)坐落彰化縣溪湖鎮○○段七０八、七九九、八五二、八五六、八五七之二、八五
    七之一、八五九、八六一地號土地為原告所有，詎被告分別無權占有如聲明及附
    圖所示之面積及位置，並在土地上建造房屋或砌建圍牆，經原告請其拆除遭拒，
    爰本於所有權之作用，依民法第七百六十七條之規定，訴請被告拆除地上物，將
    土地交還予原告。
  (二)其中附圖所示編號１部分占用人被告宙○○及編號２部分占用人被告戌○○係向
    被告子○○承租；而編號、部分占用人被告乙○○，係向被告甲○○借用，
    爰訴請其等自上開建物遷出。
三、證據：提出土地登記簿謄本八紙、地籍圖謄本二紙為證。
乙、被告方面：
一、被告申○○、丑○○、丁○○、宙○○部分：
  (一)聲明：
    駁回原告之訴。
  (二)陳述：
　1.被告申○○部分：附圖所示編號、、的房子是祖先留下來的，現在是我的
    沒錯，在祖父的時候有向原告承租，光復後就沒有繳租金，房屋是合法興建，沒
    有繳房屋稅，也沒有保存登記及權狀。拆除後，我及母親就沒地方住，希望向原
    告承租。
　2.被告丑○○部分：附圖所示編號、房子是日據時代我祖父蓋的，現在是我的
    沒錯，日據時代有繳稅，光復後就沒有繳，房子沒有保存登記及權狀。但拆屋以
    後就沒有地方可以住，從我爺爺的時候就住在該地，希望向原告承租。
　3.被告丁○○部分：附圖所示編號８、９房子是我蓋的，有權狀，我的土地與系爭
    土地相鄰。拆屋以後就沒有地方住，房屋沒有影響水流，希望向原告承租。
　4.被告宙○○部分：附圖所示編號１房屋是我向被告子○○租的，我同意遷走，但
    希望向原告承租土地。
  (三)證據：被告丑○○提出房屋稅繳款書影本一紙、被告丁○○提出土地所有權狀影
    本四紙為證。
二、被告巳○○、亥○○、乙○○、辰○○、地○○、天○○、癸○、酉○○、子○○、寅○○、卯○○、壬○、甲○○部分：未於言詞辯論期日到場，據其於準備
    程序所為陳述：
  (一)被告巳○○部分：我在系爭土地上建有圍牆，同意拆除。
  (二)被告天○○部分：我在土地上蓋有房屋，與原告沒有租賃關係，但有支付房屋稅
    ，不同意拆除。
  (三)被告酉○○部分：附圖所示編號６、７建物是我蓋的，願意拆除還給原告。
  (四)被告乙○○部分：附圖所示編號、號房屋是我大姐甲○○蓋的，目前是我在
    使用，房屋沒有權狀及保存登記。
  (五)被告癸○部分：附圖所示編號１０、、、、建物是我父親蓋的，目前是我
    所有，房屋沒有權狀及保存登記，也沒有繳稅金。
  (六)被告卯○○部分：附圖所示編號磚造房屋是我的，希望可以向原告承租土地。
  (七)被告戌○○部分：附圖所示編號２車棚是我搭設的，同意拆除。
  (八)被告寅○○部分：附圖所示編號３車庫是我的，同意拆除。
  (九)被告甲○○部分：附圖所示編號、房屋是我的，現在由被告乙○○使用，同
    意拆除或向原告承租土地。
  (十)被告壬○部分：附圖所示編號房屋是我的，同意拆除或向原告承租土地。
三、被告辛○○、戌○○、己○○、庚○○、未○○○未於準備程序期日及言詞辯論
    期日到場，亦未提出書狀作何聲明或陳述。
丙、本院依職權勘驗現場，並會同彰化縣溪湖地政事務所人員為現場測量，作成複丈
    成果圖附卷。
    理    由
一、本件被告巳○○、亥○○、乙○○、辰○○、地○○、天○○、癸○、酉○○、
    子○○、寅○○、卯○○、壬○、甲○○、辛○○、戌○○、己○○、庚○○、
    未○○○均經合法通知，未於言詞辯論期日到場，核無民事訴訟法第三百八十六
    條各款所列情形，爰依原告之聲請，由其一造辯論而為判決。
二、原告起訴主張：坐落彰化縣溪湖鎮○○段七０八、七九九、八五二、八五六、八
    五七之一、八五七之二、八五九、八六一地號土地為原告所有，詎被告分別無權
    占有如聲明及附圖所示之面積及位置，並在土地上分別建造有房屋或砌建圍牆；
    以及被告宙○○、戌○○係分別向被告子○○承租附圖所示編號１及編號２部分
    之地上物，而被告乙○○則係向被告甲○○借用附圖所示編號、部分之地上
    物等情，並提出土地登記簿謄本、地籍圖謄本為證，且為被告申○○、丑○○、
    丁○○、宙○○、巳○○、亥○○、乙○○、辰○○、地○○、天○○、癸○、
    酉○○、子○○、寅○○、卯○○、壬○、甲○○所不爭執，復經本院現場勘驗
    明確，並會同彰化縣溪湖地政事務所現場測量，製有複丈成果圖在卷可稽，而被
    告辛○○、戌○○、己○○、庚○○、未○○○均經合法通知，未於準備程序及
    言詞辯論期日到場，亦未提出書狀以供斟酌，堪認原告主張屬實。
三、按所有人對於無權占有或侵奪其所有物者，得請求返還之；對於妨害其所有權者
    ，得請求除去之；有妨害其所有權之虞者，得請求防止之，民法第七百六十七條
    定有明文。本件被告申○○、丑○○、丁○○、宙○○、卯○○、甲○○、壬○
    雖分別於準備程序及言詞辯論時陳明：願向原告承租土地等語，惟至本件言詞辯
    論終結時，兩造並未就系爭土地達成租賃契約之合意，在被告取得合法使用系爭
    土地之權源前，被告仍屬無權占有原告土地。又被告丁○○雖辯稱：其所有之房
    屋有權狀等語；被告申○○、丑○○則辯稱：日據時代曾繳租金等語，惟其等均
    未能舉證證明有何使用系爭土地之合法權源存在，是其等所辯，均無可採。因此
    ，本件被告既分別無權占有原告所有坐落彰化縣溪湖鎮○○段七０八、七九九、
    八五二、八五六、八五七之一、八五七之二、八五九、八六一地號如聲明及附圖
    所示部分土地，按諸前開規定，原告請求被告宙○○、戌○○、乙○○自無權占
    有之系爭土地遷出，其餘被告將無權占有系爭土地上之地上物拆除，並交還該部
    分土地，即屬有據。
四、從而，原告本於所有人物上請求權之法律依據，請求被告宙○○、戌○○、乙○○自如主文所示土地之地上物遷出，其餘被告應將如主文所示土地上之地上物拆
    除，並將該部分土地交還原告，即有理由，應予准許。
五、原告陳明願供擔保，聲請宣告假執行，經核並無不合，爰分別酌定如附表二所示
    之相當擔保金額予以准許。
據上論結，原告之訴為有理由，依民事訴訟法第三百八十五條第一項前段、第七十八
條、第八十五條第一項、第三百九十條第二項，判決如主文。
中　　　華　　　民　　　國　　九十一　　年　　 十二　　 月　　 二十七　 日
                                    臺灣彰化地方法院民事第二庭
~B審判長法官　何志通
~B　　　法官　廖國佑
~B　　　法官　鄭舜元
右為正本係照原本作成。
如對本判決上訴須於判決送達後廿日內向本院提出上訴狀。
中　　　華　　　民　　　國　　九十一　　年　　 十二　　 月　　 三十　　 日
~B法院書記官　卓俊杰
~F0
~T32
附表一
┌──┬───────┬────────────────┐
│編號│被告          │訴訟費用負擔比例                │
├──┼───────┼────────────────┤
│ １ │宙○○        │百分之五　                      │
├──┼───────┼────────────────┤
│ ２ │戌○○        │百分之二　                      │
├──┼───────┼────────────────┤
│ ３ │寅○○        │百分之三  　                    │
├──┼───────┼────────────────┤
│ ４ │子○○        │百分之十一　                    │
├──┼───────┼────────────────┤
│ ５ │酉○○        │百分之一                        │
├──┼───────┼────────────────┤
│ ６ │丁○○        │百分之三  　                    │
├──┼───────┼────────────────┤
│ ７ │癸○          │百分之十七                      │
├──┼───────┼────────────────┤
│ ８ │亥○○        │百分之六　　　                  │
├──┼───────┼────────────────┤
│ ９ │辰○○        │百分之二                        │
├──┼───────┼────────────────┤
│ １０ │乙○○        │百分之三                        │
├──┼───────┼────────────────┤
│  │甲○○        │百分之三                        │
├──┼───────┼────────────────┤
│  │辛○○        │百分之九                        │
├──┼───────┼────────────────┤
│  │天○○        │百分之二      　                │
├──┼───────┼────────────────┤
│  │地○○　　　  │百分之二                        │
├──┼───────┼────────────────┤
│  │楊真夫        │百分之二                        │
├──┼───────┼────────────────┤
│  │卯○○        │百分之二                        │
├──┼───────┼────────────────┤
│  │壬○          │百分之一                        │
├──┼───────┼────────────────┤
│  │丑○○        │百分之八                        │
├──┼───────┼────────────────┤
│  │己○○        │百分之一                        │
├──┼───────┼────────────────┤
│  │庚○○        │百分之二                        │
├──┼───────┼────────────────┤
│  │申○○        │百分之八                        │
├──┼───────┼────────────────┤
│  │未○○○      │百分之三                        │
├──┼───────┼────────────────┤
│  │巳○○        │百分之四                        │
└──┴───────┴────────────────┘
~F0
~T32
附表二
┌───────┬────────┬────────────────┐
│主文項次      │受擔保利益之被告│原告應提出之擔保金額（新臺幣）  │
├───────┼────────┼────────────────┤
│第一項部分    │宙○○、子○○  │二十六萬元                      │
├───────┼────────┼────────────────┤
│第二項部分    │戌○○、子○○  │九萬七千元                      │
├───────┼────────┼────────────────┤
│第三項部分    │寅○○          │七萬四千元　                    │
├───────┼────────┼────────────────┤
│第四項部分    │子○○          │七萬四千元　                    │
├───────┼────────┼────────────────┤
│第五項部分    │酉○○          │一萬五千元                      │
├───────┼────────┼────────────────┤
│第六項部分    │丁○○          │六萬元　  　                    │
├───────┼────────┼────────────────┤
│第七項部分    │癸○            │三十九萬五千元                  │
├───────┼────────┼────────────────┤
│第八項部分    │亥○○          │十三萬七千元　                  │
├───────┼────────┼────────────────┤
│第九項部分    │辰○○          │四萬元　                        │
├───────┼────────┼────────────────┤
│第十項部分    │乙○○、甲○○  │十二萬一千元                    │
├───────┼────────┼────────────────┤
│第十一項部分  │辛○○          │二十一萬七千元                  │
├───────┼────────┼────────────────┤
│第十二項部分  │天○○、地○○  │八萬六千元    　                │
├───────┼────────┼────────────────┤
│第十三項部分  │楊真夫          │四萬九千元                      │
├───────┼────────┼────────────────┤
│第十四項部分  │卯○○          │四萬二千元                      │
├───────┼────────┼────────────────┤
│第十五項部分  │壬○            │三萬五千元                      │
├───────┼────────┼────────────────┤
│第十六項部分  │丑○○          │十八萬元                        │
├───────┼────────┼────────────────┤
│第十七項部分  │己○○          │三萬五千元                      │
├───────┼────────┼────────────────┤
│第十八項部分  │庚○○          │四萬九千元                      │
├───────┼────────┼────────────────┤
│第十九項部分  │申○○          │十九萬四千元                    │
├───────┼────────┼────────────────┤
│第二十項部分  │未○○○        │七萬二千元                      │
├───────┼────────┼────────────────┤
│第二十一項部分│巳○○          │十萬七千元                      │
└───────┴────────┴────────────────┘
